【裁判字號】    97,訴,5011
【裁判日期】    980430
【裁判案由】    槍砲彈藥刀械管制
【裁判全文】
臺灣板橋地方法院刑事判決              97年度訴字第5011號
公  訴  人  臺灣板橋地方法院檢察署檢察官
被      告  甲○○
指定辯護人  鄧翊鴻律師
上列被告因違反槍砲彈藥刀械管制條例案件，經檢察官提起公訴
（97年度偵字第25986 號），本院判決如下：
    主  文
甲○○未經許可，寄藏可發射金屬具有殺傷力之空氣槍，處有期
徒刑壹年柒月，併科罰金新臺幣參萬元，罰金如易服勞役，以新
臺幣壹仟元折算壹日，扣案之空氣槍壹支（槍枝管制編號000
0000000號）沒收。緩刑參年。
      事  實
一、甲○○明知具有殺傷力之空氣槍及子彈，係槍砲彈藥刀械管
    制條例所管制之槍枝之物品，非經主管機關許可，不得持有
    ，竟仍未經許可，基於持有具殺傷力空氣槍之犯意，於民國
    95年5 、6 月間，在臺北縣中和市「銀色星球網咖」內，受
    姓名年籍均不詳，綽號「阿狗」之成年男子之託而寄藏其所
    交付可發射金屬具有殺傷力之空氣槍1 支（槍枝管制編號0
    000000000號），未經許可而無故寄藏之。嗣經警
    於97年9 月4 日16時35分許，持本院核發之搜索票，在甲○
    ○位於臺北縣中和市○○街38巷23號2 樓住處查獲，當場扣
    得前揭空氣槍1 支、瓦斯鋼瓶17瓶及鋼珠2 包。
二、案經臺北縣政府警察局板橋分局報告臺灣板橋地方法院檢察
    署檢察官偵查起訴。
    理  由
壹、證據能力部分：
    按法院或檢察官得囑託醫院、學校或其他相當之機關、團體
    為鑑定，或審查他人之鑑定，並準用第203 條至第206 條之
    1 之規定；鑑定之經過及其結果，應命鑑定人以言詞或書面
    報告，刑事訴訟法第208 條第1 項前段、第206 條第1 項定
    明定。是法院或檢察官囑託相當之機關為鑑定，並經鑑定人
    以書面報告其鑑定之結果者，即屬同法第159 條第1 項所謂
    「法律有規定者」，不受該條項規定「不得作為證據」之限
    制。另同法第208 條第1 項前段對於法院或檢察官囑託相當
    之機關為鑑定之情形，僅規定：「準用第203 條至第206 條
    之1 之規定」，至於同法第202 條有關「鑑定人應於鑑定前
    具結」之規定，則不在準用之列。故於法院或檢察官囑託相
    當之機關為鑑定，而該受囑託機關以書面報告鑑定結果之情
    形，既非屬依法應具結者。是同法第158 條之3 有關「證人
    、鑑定人依法應具結而未具結者，其證言或鑑定意見，不得
    作為證據」之規定，於此時即無適用之餘地。查內政部警政
    署刑事警察局係經臺灣高等法院檢察署檢察長概括選任有關
    鑑定槍砲、彈藥之鑑定機關，有臺灣高等法院檢察署92年9
    月9 日檢文允字第0921001203號函可憑，是就本案扣案槍枝
    有無殺傷力之鑑定結果所為之內政部警政署刑事警察局97年
    10月7 日刑鑑字第0970133624號槍彈鑑定書及法務部調查局
    98年3 月26日調科參字第09800206640 號鑑定通知書等書面
    報告，參諸前揭說明，即不受刑事訴訟法第158 條之3 及同
    法第159 條第1 項之限制，自有證據能力，辯護人稱：槍枝
    之鑑定報告無證據能力云云，顯有誤會。
貳、實體部分：
一、訊據被告甲○○固不否認於上開時間為警在臺北縣中和市○
    ○街38巷23號2 樓住處內，扣得空氣槍1 支、瓦斯鋼瓶17瓶
    及鋼珠2 包等情，惟矢口否認有何違反槍砲彈藥刀械管制條
    例犯行，辯稱：伊不知道當時「阿狗」交付之物品為何，係
    過了好一段時間，伊才知道該物品竟是空氣槍、瓦斯鋼瓶及
    鋼珠；且伊也不知道該支空氣槍具有殺傷力云云。經查：
(一)上揭被告於95年5 、6 月間，因真實姓名年籍均不詳，綽號
    「阿狗」之成年年子稱當日有擴大臨檢，怕持有空氣槍為警
    臨檢，才在臺北縣中和市南勢角的「銀色星球網咖」，受「
    阿狗」之請託代為藏放上揭空氣槍之事實，迭據被告於警詢
    及偵查中自白不諱（詳97年度偵字第25986 號偵查卷第8 頁
    、第27頁），雖被告嗣於本院訊問、審理時改稱：於警、偵
    訊時因精神恍惚，始為上開供述云云。然觀諸被告於警詢、
    偵訊時所言均屬一致，且其於本院審理時供稱：「偵查中所
    言除了阿狗交給我的原因外，其餘均實在」等語（詳本院98
    年4 月21日審判筆錄第4-5 頁），顯見被告並未有其所稱精
    神恍惚，不知所云之情狀。再者，被告並未爭執其於警、偵
    訊時所言並非出於自由意志之供述，足徵被告於警詢、偵訊
    中所言應屬實在，其於受「阿狗」之請託藏放上開空氣槍時
    ，即已知悉「阿狗」所交付之物品係空氣槍，是其辯稱：因
    精神恍惚，始供稱係阿狗寄藏空氣槍云云，顯係卸責之詞，
    委無足採。
(二)其次，扣案之槍枝（槍枝管制編號0000000000號）經送內政
    部警政署刑事警察局鑑定，經該局以檢視法、性能檢驗法、
    試射法、動能測試法測試結果，認係氣體動力式槍枝，以小
    型高壓氣體鋼瓶內氣體為發射動力，經以金屬彈丸測試三次
    ，其中彈丸（直徑4.5mm 、重量0.38公克）最大發射速度為
    133 公尺/ 秒，計算其動能為3.3 焦耳，換算其單位面積動
    能為20焦耳/ 平方公分等情，有該局97年10月7 日刑鑑字第
    0970133624號槍彈鑑定書附卷可稽（詳97年度偵字第25986
    號偵查卷第30-32 頁）。經本院再將扣案空氣槍送法務部調
    查局測試其單位面積動能5 次，經該局函覆稱：「一、(1)送
    鑑槍枝，由金屬及塑膠材質零件組合製成。(2)以鋼瓶壓縮之
    CO2 氣體為動力。(3)應由槍枝內襯管（口徑約4.5mm） 發射
    球形彈丸之空氣手槍。(4)機械性能尚可。二、經以12g 容量
    CO2 小鋼瓶安裝於前述送鑑槍枝供氣，取直徑4.5mm 球形塑
    膠材質BB彈丸及直徑4.5mm 球形鋼珠彈丸供裝填實際射擊每
    次五發總計五次，以彈速測定儀於槍口前方1 公尺處測得發
    射彈丸速度后換算發射彈丸單位面積動能依序如后：（一）
    第一次發射5 顆球形BB彈丸（直徑4.5mm 、彈丸重0.08g）
    測得10.402、9.779 、10.331、10.289、10.739焦耳/ 平方
    公分。（二）第二次發射5 顆球形BB彈丸（直徑4.5mm 、彈
    丸重0.08g） 測得11.040、10.750、10.490、10.780、
    10.703 焦 耳/ 平方公分。（三）第三次發射5 顆球形鋼珠
    彈丸（直徑4.5mm 、彈丸重0.36g） 測得22.205、22.110、
    21.561、21.147、21.756焦耳/ 平方公分。（四）第四次發
    射5 顆球形鋼珠彈丸（直徑4.5mm 、彈丸重0.36g） 測得
    48.558、48 .248 、21.721、21.833、21.627焦耳/ 平方公
    分。（五）第五次發射5 顆球形鋼珠彈丸（直徑4.5mm 、彈
    丸重0.36g ）測得22.349、48.581、4.817 、21.625、
    21.210焦耳/ 平方公分。三、前述送鑑槍枝之實際射擊過程
    ，由於槍枝抑制排氣結構未臻穩定，扣動扳機后偶有排氣爆
    衝或洩氣等情形發生，致有發射彈丸威力遽增或驟減情況，
    惟仍能與適合之球形彈丸匹配穩定，實際射擊展現相當程度
    殺傷威力；依前述實際射擊結果認送鑑槍枝能發射適合之球
    形鋼珠彈丸於近距離具殺傷力」等語，此亦有該局98年3 月
    26日調科參字第09800206640 號鑑定通知書乙份在卷可按（
    詳本院卷第50-5 1頁）。而依前揭內政部警政署刑事警察局
    槍彈鑑定書內所附殺傷力之相關數據：「依日本科學警察之
    研究結果，彈丸單位面積動能達20焦耳/ 平方公分，則足以
    穿入人體皮肉層」，此項數據向為我國各級法院作為判斷扣
    案槍枝是否具有殺傷力之標準，而本件扣案之空氣槍不論經
    內政部警政署刑事警察局抑或是法務部調查局鑑定結果均已
    達上開彈丸單位面積動能達20焦耳/ 平方公分之標準，顯具
    殺傷力，自無疑問。
(三)至被告雖辯稱：不知該槍枝具有殺傷力云云。然扣案之空氣
    槍係「阿狗」怕警方擴大臨檢被警查獲，始將空氣槍交伊藏
    放乙節，業據被告於警詢、偵訊時供述明確，倘該空氣槍不
    具有殺傷力，「阿狗」又何需畏懼遭警查獲，此益徵被告於
    受「阿狗」之請託藏放扣案之空氣槍時，即已知悉該空氣槍
    具有殺傷力。況且，本件係警方以被告違反槍砲彈藥刀械管
    制條例為由向本院聲請核發搜索票獲准後，持之至被告住處
    搜索乙節，有本院97年度聲搜字第2835號偵查卷乙紙在卷可
    按（詳前開偵查卷第11頁），亦足見被告當有對外展示或透
    露持有具殺傷力之空氣槍之舉止，方始警方獲得此部分之情
    資，而據以向本院聲請核發搜索票至明。
(三)綜上所述，被告前揭辯解，係屬事後卸責之詞，不足採信。
    本件事證已臻明確，被告犯行堪以認定，應予依法論科。
三、按槍砲彈藥刀械管制條例所規定之持有行為，其持有之繼續
    ，為行為之繼續，而非狀態之繼續；亦即一經持有該條例所
    規定之槍砲、彈藥或刀械，其犯罪即已成立，但其完結須繼
    續至持有行為終了時為止（最高法院90年度台非字第21號判
    決參照）。是核被告甲○○持有扣案空氣槍之犯行，係犯槍
    砲彈藥刀械管制條例第8 條第4 項之未經許可持有可發射子
    彈具有殺傷力之空氣槍罪。被告持有可發射金屬具有殺傷力
    空氣槍之行為固值非難，惟其持有之扣案空氣槍經試射結果
    ，單位面積動能非高於標準值甚多，其威力非鉅，其犯罪情
    節尚非重大，且被告年約28歲，正屬青年之際，智慮難免不
    周，而槍砲彈藥刀械管制條例第8 條第4 項之持有槍枝罪其
    法定刑有期徒刑部分為3 年以上10年以下有期徒刑，併科新
    臺幣700 萬元以下罰金之重罪，與其前述犯罪情節相較，實
    屬情輕而法重，客觀上足以引起一般同情，而有堪資憫恕之
    處，本院認即令處以法定最低刑度，猶嫌過重，爰依刑法第
    59條之規定，就其所犯違反槍砲彈藥刀械管制條例第8 條第
    4 項之部分，酌量減輕其刑。爰審酌被告並無前科，有臺灣
    高等法院被告前案紀錄表乙份在卷可按，素行尚可，無故持
    有具殺傷力之空氣槍對於社會治安之影響非輕，惟並未供其
    他犯罪使用，暨其犯罪之動機、手段等一切情狀，量處如主
    文所示之刑，並就罰金部分諭知如易服勞役之折算標準，以
    資懲儆。又被告未曾因故意犯罪受有期徒刑以上刑之宣告，
    有前開臺灣高等法院被告前案紀錄表乙份附卷可按，其因一
    時失慮，而犯本件之罪，本院認被告經此偵審程序之教訓後
    ，應能知所警愓，而無再犯之虞，因認對被告所處之刑以暫
    不執行為適當，爰依刑法第74條第1 項第1 款規定，併予宣
    告緩刑3 年，以啟自新。扣案之空氣槍1 支（槍枝管制編號
    0000000000號），係違禁物，應依刑法第38條第1 項第1 款
    之規定宣告沒收；另扣案之瓦斯鋼瓶17瓶、鋼珠2 包，係「
    阿狗」所有之物，並非被告所有，業據被告供承在卷，爰不
    併予宣告沒收，附此敘明。
據上論斷，應依刑事訴訟法第299 條第1 項前段，槍砲彈藥刀械
管制條例第8 條第4 項，刑法第11條前段、第59條、第42條第3
項、第74條第1 項第1 款、第38條第1 項第1 款，判決如主文。
本案經檢察官吳宗光到庭執行職務。
中    華    民    國    98    年    4     月    30    日
                  刑事第十三庭審判長法  官  李幼妃
                                    法  官  張紹省
                                    法  官  鄭燕璘
上列正本證明與原本無異。
如不服本判決，應於判決送達後10日內，向本院提出上訴書狀，
且上訴書狀應敘述具體理由，而上訴書狀未敘述上訴理由者，應
於上訴期間（即自收受判決書之翌日起算10日）屆滿後20日內補
提理由書。「切勿逕送上級法院」。
中    華    民    國    98    年    4     月    30    日
                                    書記官  陳筱惠
附錄本案論罪科刑法條全文：
槍砲彈藥刀械管制條例第8 條：
未經許可，製造、販賣或運輸鋼筆槍、瓦斯槍、麻醉槍、獵槍、
空氣槍或第四條第一項第一款所定其他可發射金屬或子彈具有殺
傷力之各式槍砲者，處無期徒刑或五年以上有期徒刑，併科新臺
幣一千萬元以下罰金。
未經許可，轉讓、出租或出借前項所列槍枝者，處五年以上有期
徒刑，併科新臺幣一千萬元以下罰金。
意圖供自己或他人犯罪之用，而犯前二項之罪者，處無期徒刑或
七年以上有期徒刑，併科新臺幣一千萬元以下罰金。
未經許可，持有、寄藏或意圖販賣而陳列第一項所列槍枝者，處
三年以上十年以下有期徒刑，併科新臺幣七百萬元以下罰金。
第一項至第三項之未遂犯罰之。


司法院資訊處製作；財團法人民間司法改革基金會備份。
